【裁判字號】    88,自,251
【裁判日期】    890110
【裁判案由】    侵占等
【裁判全文】
臺灣板橋地方法院刑事判決                          八十八年度自字第二五一號
    自  訴  人  己○○○
    代  理  人  甲○○
    被      告  乙○○
    被      告  庚○○
右列被告因侵占案件，經自訴人提起自訴，本院判決如左：
    主  文
乙○○連續意圖為自己不法之所有，而侵占對於業務上所持有之物，處有期徒刑捌月
。
庚○○無罪。
    事  實
一、乙○○於民國八十七年十二月間，邀友人己○○○共同出資頂讓設址臺北縣中和
    市○○街三四三號之「池上便當小吃店」，己○○○因對經營餐飲業感到興趣，
    乃予同意，二人即分別出資新台幣（下同）十萬元、五十三萬元合夥經營，再由
    己○○○於同年月六日與原店主戊○○（後受僱為會計）簽約頂讓該店，雙方並
    約定由乙○○實際執行該店之各項業務，負責結算賣出便當之收入事宜，詎乙○○竟基於意圖為自己不法所有之概括犯意，自該店開始營業之日即八十七年十二
    月九日起，連續多次於每日打烊後結算營額時，未全部核算而係少算部分營業額
    ，先將少算之營業額記載於紙條上，再交由不知情之會計戊○○記載於信封袋及
    現金帳冊上後，由乙○○將信封袋陳報己○○○知悉，而以此方式將因業務上所
    持有之部分營業額侵占入己，迄至八十八年五月二十九日止，共短列營業額約四
    十五萬零七百四十五元，依其出資比例計算，實際約侵占三十七萬九千零七十七
    元。嗣於同年五月三十日後該店即結束營業，己○○○查覺有異，經詳細核算每
    月營收狀況，始悉上情。
二、案經己○○○提起自訴。
    理  由
壹、被告乙○○有罪（含不另為無罪諭知）部分
一、訊據被告乙○○固坦承曾與自訴人己○○○合夥經營上開「池上便當小吃店」等
    情，惟矢口否認有何業務侵占之犯行，並辯稱：每日營收狀況都是和會計戊○○
    一起結算，並請其將營業額照實記載，並未短列，自無侵占之行為云云。經查：
（一）被告與自訴人確於右揭時間共同出資經營「池上便當小吃店」，並由自訴人委
      請被告管理該店，此經自訴人指訴綦詳，核與證人戊○○證述之情節符，並有
      讓渡證書一件在卷可憑，而被告亦自承並綜理店內各項事務，是該店雖由被告
      與自訴人合夥經營，但被告仍係執行該店各項業務之人，合先敘明。
（二）證人戊○○又證稱：於八十七年十二月至八十八年三月間，該店每日打烊後，
      核算每日營收時，都是根據店內三聯單來核算，而該三聯單則先由被告先核算
      過後，再由伊核對記載在信封袋及現金帳冊，而八十八年三月以後則只根據被
      告核算後記載之紙條來記帳等情，足認被告已參與每日核算營業額之工作，且
      皆由其先予以核算，自應對每日營收之狀況知之甚稔；又該店每日營業狀況，
      均由戊○○記載予信封袋及現金帳冊上，此有信封袋八十四個及現金帳冊一本
      在卷可憑，合計該帳冊所載金額，該店自八十七年十二月九日起至八十八年五
      月二十九日止之帳載營業總額為二百二十三萬五千三百二十五元，則被告是否
      構成業務侵占犯行，端視該店實際總營業額是否高於該帳載營業總額而定。查
      「池上便當小吃店」所販賣之便當單價從五十元至七十元不等，因各種價格之
      便當賣出之數量不同，自訴人主張以每個價格平均六十元計算，被告亦表同意
      ，參諸被告自承該店於上開營業期間內分別向中泰免洗餐具行、鎂霞免洗餐具
      大批發各訂購四萬九千六百六十八個、一百個便當盒，此亦有中泰免洗餐具行
      出具之送貨單及證明書各乙紙在卷可稽，除了留下五千個未使用外，其餘四萬
      四千七百六十八個均已用磬（計算式：49668＋000－0000＝44768 個），爰此
      概算該店實際總營業額應為二百六十八萬六千零八十元（計算式：44768×60
      ＝0000000 元），較帳載營業總額多出約四十五萬零七百四十五元，此應為短
      列之金額，而被告始終對此短列金額之流向無法交待清楚，堪信已由其予以侵
      占。
（三）再被告與自訴人分別各出資十萬元、五十三萬元合夥經營上開小吃店，此為其
      二人所是認，則雙方出資比例約為十五．九比八十四．一，據此核算，被告所
      侵占金額應係自訴人應分得之部分，即約三十七萬九千零七十七元（計算式：
      450745×84.1%＝379077元）。
    綜合上述，被告上開辯解，純係飾卸諉責之詞，洵無足採。罪證明確，被告犯行
    堪以認定。至證人即原店內之員工丁○○、丙○○於本院調查中亦證稱：店內員
    工誰有空在櫃台就可收錢，通常是由會計簡淑核對營業額等情，惟其二人對該店
    每日打烊後如何結算營業額之情形並不情楚，是所供情節不足據為對被告有利之
    認定。
二、查被告與自訴人合夥經營上開小吃店，並實際執行各項業務，為從事結算每日營
    收業務之人，其對業務上所持有之部分營業額予以侵占，核其所為，係犯刑法第
    三百三十六條第二項之意圖為自己不法之所有，而侵占對於業務上所持有之物罪
    。又被告先後多次犯行，時間緊接，所犯又係構成犯罪要件相同之罪名，顯係基
    於概括犯意為之，為連續犯，應依刑法第五十六條之規定以一罪論，並加重其刑
    。爰審酌被告之品行、智識程度、犯罪之手段、目的、侵占之金額所造成之損害
    程度，迄未供明侵占金額之流向，又未賠償自訴人，以及犯罪後猶矢口否認犯行
    等一切情狀，量處如主文所示之刑，以資懲儆。
三、自訴意旨又以：被告於八十八年五月間，即「池上便當小吃店」結束營業後，復
    基於意圖為自己不法所有之犯意，將業務上所持有之該店大型煮飯鍋一具、不鏽
    鋼餐盒十五個、瓦斯桶一個及米、油、鹽、粉等日常雜貨予以侵占，因認被告亦
    涉犯刑法第三百三十六條第二項之意圖為自己不法之所有，而侵占對於業務上所
    持有之物罪嫌云云。訊據被告則矢口否認有上開業務侵占犯行，並辯稱：結束營
    業後並未帶走店內的東西，自無侵占可言等語。經查：自訴人並未就此指訴之犯
    行，提出任何證據供本院查證，尚難單憑其指訴即遽認被告成立業務侵占罪嫌。
    而本院復查無其他積極事證足認被告有此業務侵占行為，上開自訴之犯罪事實即
    屬不能證明，惟此與被告前揭論罪科刑部分有連續犯裁判上一罪之關係，故不另
    為無罪之諭知，併予敘明。
貳、被告庚○○無罪部分
一、自訴意旨另以：被告庚○○係「池上便當小吃店」之會計，為從事該店記帳業務
    之人，竟與被告乙○○共同基於意圖為自己不法所有之概括犯意聯絡，於該店營
    業期間內，連續多次於以同上短列營業額之方式，將因業務上所持有之部分營業
    額侵占入己，因認被告亦涉犯刑第三百三十六條第二項之意圖為自己不法之所有
    ，而侵占對於業務上所持有之物罪嫌云云。
二、按犯罪事實應依證據認定之，無證據不得推定其犯罪事實；又自訴案件不能證明
    被告犯罪者，應諭知無罪之判決，刑事訴訟法第一百五十四條、第三百四十三條
    準用第三百零一條第一項分別定有明文。
三、訊據被告庚○○則矢口否認有前開業務侵占犯行，並辯稱：伊並非店內之會計，
    不負責每日營收結算之工作，不可能短列營業額而予以侵占等語。經查：自訴人
    供陳因被告乙○○告知戊○○有會計經驗，即由伊委請黃素偵擔任店內會計，並
    負責帳目之記載工作，此核與證人戊○○證述之情節相符，並有聘書一件附卷可
    稽，足見被告庚○○並非擔任會計職務；雖自訴人及證人戊○○均另供稱被告庚○○在店內營業時有擔任收款、結帳之工作，惟證人戊○○亦證稱：平日都是由
    伊與被告乙○○一起結帳，只有被告乙○○不在店內時，才由被告庚○○幫忙結
    帳，而次數則不超過十次，且是由伊計算營業額，被告庚○○並未以紙條記載營
    業額供登載於現金帳冊上（見本院卷第二宗第四十八頁），此與被告乙○○會將
    少算之營業額先記載於紙條上，再交由戊○○登載於信封袋及現金帳冊上之情形
    不同，難謂被告庚○○知悉被告乙○○短列每日營業額之行為，自不得遽認其與
    被告乙○○共同謀議為業務侵占犯行。此外，復查無其他積極證據足認被告庚○○有何本件業務侵占之犯行，既不能證明其犯罪，爰依法諭知無罪之判決。
據上論斷，應依刑事訴訟法第三百四十三條、二百九十九條第一項前段、第三百零一
條第一項、第五十六條、第三百三十六條第二項，罰金罰鍰提高標準條例第一條前段
，判決如主文。
中      華      民      國      八十九      年     五     月   二十四   日
                                      臺灣板橋地方法院刑事第三庭
                                          法  官  趙  義  德
右正本證明與原本無異
如不服本判決應於送達後十日內向本院提出上訴狀
                                          書記官  張  慧  玲
中      華      民      國      八十九      年     六     月     一     日
附錄本案論罪科刑法條全文：
刑法第三百三十六條：
對於公務上或因公益所持有之物，犯前條第一項之罪者，處一年以上七年以下有期徒
刑，得併科五千元以下罰金。
對於業務上所持有之物，犯前條第一項之罪者，處六月以上五年以下有期徒刑，得併
科三千元以下罰金。
前二項之未遂犯罰之。


司法院資訊處製作；財團法人民間司法改革基金會備份。
